【裁判字號】    97,訴,693
【裁判日期】    971022
【裁判案由】    毒品危害防制條例
【裁判全文】
臺灣板橋地方法院刑事判決               97年度訴字第693號
公  訴  人  臺灣板橋地方法院檢察署檢察官
被      告  乙○○
                    （現另案在臺灣新店戒治所執行）
選任辯護人  楊敏宏  律師
被      告  丁○○
選任辯護人  石宜琳  律師
上列被告因違反毒品危害防制條例案件，經檢察官提起公訴（97
年度偵字第1436號），本院判決如下：
    主  文
乙○○共同販賣第二級毒品，未遂，累犯，處有期徒刑伍年。扣
案之行動電話壹具（GPLUS 廠牌、含門號為000000000
0號之SIM 卡壹枚）沒收，扣案之甲基安非他命壹包（驗餘淨重
捌點肆陸肆玖公克）沒收銷燬之。
丁○○共同販賣第二級毒品，未遂，處有期徒刑肆年陸月。扣案
之行動電話壹具（GPLUS 廠牌、含門號為0000000000
號之SIM 卡壹枚）沒收，扣案之甲基安非他命壹包（驗餘淨重捌
點肆陸肆玖公克）沒收銷燬之。
    事  實
一、乙○○前於民國94年間因詐欺案件，經本院以94年度訴字第
    1530號判決後，上訴由臺灣高等法院以94年上訴字第3228號
    撤銷原判決，判處有期徒刑7 月，於94年12月27日確定，於
    95年11月30日縮刑期滿執行完畢。
二、乙○○、丁○○均明知甲基安非他命屬毒品危害防制條例所
    定之第二級毒品，依法不得持有、販賣，詎於96年12月25日
    晚間某時，丁○○接獲其真實姓名年籍均不詳、綽號「阿月
    」之成年女性友人撥打其所持用之0000000000號行動電話，
    表示有意購買甲基安非他命，並詢問數量「四一」（即四分
    之一台兩）之價格，丁○○見有利可圖，即與乙○○基於共
    同意圖營利販賣第二級毒品甲基安非他命之犯意聯絡，於「
    阿月」再度來電詢問上開事宜之際，將其所持用之行動電話
    交予乙○○，由乙○○與「阿月」洽談交易價格，約定以新
    台幣（下同）32,000元之價格將上開數量之甲基安非他命攜
    往「阿月」住處樓下販售予「阿月」，乙○○並與丁○○約
    定二人嗣於臺北縣新莊市○○街會合一同前往「阿月」住處
    ，嗣將平分獲利所得。乙○○遂攜帶其前於晚間21時至22時
    許間之某時，在臺北縣新莊市「洪金寶娛樂廣場」3 樓某不
    詳網咖處，向真實姓名年籍均不詳、綽號「阿奇」之成年人
    ，以24,000元之價格所購得之甲基安非他命1 包（驗餘淨重
    8.4649公克）前往臺北縣新莊市○○街處與丁○○會合，並
    於22時30分許搭乘不知情之曾翔（另經臺灣板橋地方法院
    檢察署檢察官為不起訴處分）所駕駛之車號883-NY號營業用
    小客車，前往臺北縣板橋市○○路57號前等候「阿月」前來
    交易。於該日晚間23時30分許抵達該處後未久，即為警當場
    查獲，乙○○情急之下將本欲販售予「阿月」之甲基安非他
    命1 包（驗餘淨重8.4649公克）丟入該車車底近駕駛座處，
    而為警當場扣案，並扣得丁○○所有之行動電話1 具（GPLU
    S 廠牌、含門號為0000-000000 號SIM 卡一枚）。
三、案經臺北縣政府警察局海山分局（起訴書誤載為「土城分局
    」）報告臺灣板橋地方法院檢察署檢察官偵查起訴。
    理  由
壹、程序方面：
    有關被告丁○○辯稱本件搜索違法，所扣案之相關證物均不
    得作為證據云云。惟按最高法院96年度台上字第5184號判決
    見解所示，搜索係採令狀主義，應用搜索票，由法官審查簽
    名核發之，目的在保護人民免受非法之搜索、扣押。惟因搜
    索處分具有急迫性、突襲性之本質，檢察官、檢察事務官、
    司法警察（官）難免發生時間上不及聲請搜索票之急迫情形
    ，故刑事訴訟法第130 條規定附帶搜索、第131 條規定緊急
    搜索、第131 條之1 規定同意搜索，乃無搜索票而得例外搜
    索之，稱為無票搜索。上開附帶搜索之範圍，以被告或犯罪
    嫌疑人之身體、隨身攜帶之物件、所使用之交通工具及其立
    即可觸及之處所為限，如逾此立即可觸及之範圍而逕行搜索
    ，即係違法搜索。同法第131 條第1 項所定緊急搜索，其目
    的在迅速拘捕被告、犯罪嫌疑人或發現現行犯，亦即得以逕
    行進入人民住宅或在其他處所搜索之對象，在於「人」而非
    「物」，倘無搜索票，但以本條項所謂緊急搜索方法逕行在
    民宅等處所搜索「物」，同屬違法搜索。經查：
  (一)臺北縣政府警察局海山分局警員係於96年12月25日前往臺北
    縣板橋市○○路57號前執行搜索，查獲證人曾翔所駕駛之
    車號883-NY營業小客車停放在該處，而被告乙○○、丁○○
    則坐在該車後座，正欲下車之際即為警上前盤查逮捕，並在
    被告丁○○之背包內扣得安非他命吸食器1 組、吸管1 支、
    行動電話2 支（GPLUS 廠牌、含門號為0000000000號之SIM
    卡1 張；DIGITAL 廠牌、含門號為0000000000號SIM 卡1 張
    ），在該營業小客車駕駛座車底之地上則扣得甲基安非他命
    1 包等情，有搜索扣押筆錄、扣押物品目錄表各1 件在卷可
    佐（見97年偵字第1436號卷第35至36頁、第37頁）。而上開
    扣案之毒品1 包（驗餘淨重8.4649公克）經送交通部民用航
    空局航空醫務中心鑑定結果，呈甲基安非他命陽性反應，此
    有該局鑑定書1 件附卷可稽（見上開卷第134 頁）。
  (二)次查，執行上開搜索之證人即海山分局偵查隊小隊長丙○○
    於本院審理時則具結證稱：「是甲○○小隊長接獲線民報告
    說有嫌犯要拿毒品到查獲現場交易，因為縣民表示嫌犯已經
    要過去了，時間來不及，所以沒有聲請搜索票。當時是由甲○○帶隊，有二個小隊8 個人到現場埋伏，我當時埋伏在板
    新路57號大樓內，大約埋伏半小時至一小時左右，我接獲同
    事通知已抓到嫌犯才從大樓出來支援，出來的時候已經看到
    曾翔駕駛的計程車停在路邊，那時並沒有同事掏槍，之後
    也沒有人掏槍，我們是因為在車底發現毒品才進一步搜索車
    內，對嫌犯的附帶搜索也是這時候才執行」等語（見本院97
    年9 月25日審理筆錄第14至19頁）；而證人即海山分局偵查
    隊小隊長甲○○於本院審理時亦具結證稱：「當時我們小隊
    同仁接到線報說有人要販賣毒品，因為線索是來自於我們這
    個小隊，所以由我帶隊前往搜索，共有二個小隊約7 至8 人
    參與搜索，一接到電話就馬上出發，我們是先到現場埋伏，
    後來嫌犯的車輛才到，線民有說嫌犯會搭什麼樣的車子過來
    ，我們是依照經驗判斷到場的車輛是否有問題。我們同事要
    上前盤查時，曾翔駕駛的計程車是停在路邊靜止狀態，通
    常我們是有危險性才會掏槍，否則一邊盤查一邊拿槍反而危
    險，在盤查之初會掏槍，確認沒有危險後就會把槍收起來。
    本案是先讓嫌犯下車控制現場後，就先看周圍環境，因為依
    照經驗，嫌犯經常會將違禁物順手丟在車子附近，後來就發
    現本件嫌犯車輛駕駛座下方外面車底地上有一包東西，先拍
    照存證，經目測確認那包東西是毒品後，才開始對嫌犯搜索
    ，並且打開車門看看車內有無違禁物」等語（見本院上開審
    理筆錄第20至24頁、第29頁）。
  (三)由證人丙○○、甲○○上開證言，足見警方係因接獲線報得
    悉犯嫌將攜帶毒品前來交易，始派員在臺北縣板橋市○○路
    57號前埋伏等候，見曾翔所駕駛之計程車前來，始上前盤
    查，命曾翔及被告二人下車。而對照證人曾翔於本院審
    理中具結所為證言：「96年12月25日我駕駛計程車搭載被告
    二人到臺北縣板橋市○○路57號前，大約有5 、6 名警察穿
    著便服過來盤查。被告乙○○跟我叫車，叫我載他和丁○○
    到板橋，沒有說是為了什麼事情，我就到新莊市○○街載被
    告二人，被告二人上車後只說要到板新路，我車開到板新路
    後，就要我在該處停車，停車約1 、2 分鐘後，警察就過來
    要坐在後座的被告二人下車，當時被告二人都還沒有下車，
    因為他們正在跟我算錢，我忘記按下夜間加成鍵，他們想要
    多塞錢給我，我表示不用，所以大概到達該處一、二分鐘都
    還沒有人下車」等語（見本院上開審理筆錄第3 至13頁）。
    足見警方係因接獲線民所提供之線索得悉犯嫌將搭乘計程車
    前來，且判斷曾翔所駕駛之計程車抵達現場竟未有乘客下
    車而認為形跡可疑，始上前盤查。是依警察職權行使法第6
    條第1 項第1 款、第7 條第2 款之規定，本件警方因懷疑曾
    翔駕駛之計程車所搭載之乘客有持有毒品即將進行交易之
    嫌疑，而予以盤查，於法並無不合。再依證人丙○○、甲○○所言，其等待當時之嫌疑人下車後，檢視周圍環境即發覺
    車輛駕駛座下方之地面留有毒品1 包，顯見被告二人與曾
    翔均涉有持有毒品之犯罪嫌疑，為現行犯，依法逮捕後對於
    其等之身體、隨身攜帶之物件及所使用之交通工具等處執行
    附帶搜索，亦無違法搜索可言，所因此扣得之證物，乃具有
    證據能力甚明。至被告是否同意搜索，則於本案搜索是否合
    法之判斷不生影響。況本案所查獲之毒品對社會治安之維護
    確有重大影響，即便搜索程序有瑕疵，依刑事訴訟法第158
    條之4 之規定，權衡人權保障及公共利益維護之結果，亦應
    認因本件搜索所扣押之上開毒品具有證據能力。是被告丁○○所辯並不足採。
貳、實體方面：
一、訊據被告乙○○、丁○○於本院審理中均矢口否認有何販賣
    第二級毒品海洛因之犯行，其中被告乙○○辯稱：為警查獲
    當天其係與被告丁○○一起去找「阿月」要錢，「阿月」欠
    丁○○一千多元，扣案之安非他命係其於當日晚間9 時許以
    24000 元之價格向「阿奇」所購得，並非要販賣予「阿月」
    云云；而被告丁○○則辯稱：「阿月」先前向我借了一千多
    元，說是要繳小孩營養午餐的錢，這次是因為「阿月」主動
    聯絡我，我才會去找她要錢，「阿月」在電話中有提到要我
    幫她調毒品「四一」，我就請乙○○跟她說，並約她見面，
    以便向「阿月」要錢云云。經查：
  (一)共同被告乙○○於第一次偵訊中具結供稱：「96年12月25日
    晚間11時30分左右被警察查獲，我當時是要把扣案的安非他
    命交給丁○○的朋友，我不知道他的真實姓名，扣案的安非
    他命是於該日晚間9 時至10時間，在新莊洪金寶以24000 元
    的價格跟綽號『阿奇』的人拿的，買8 公克多，我要以3200
    0 元賣給丁○○的朋友，但價錢是丁○○跟她朋友談好的。
    丁○○的朋友都是跟丁○○接洽，丁○○再打電話給我，請
    我幫她調安非他命」等語（見上開偵查卷第63頁）；此對照
    被告乙○○於偵查中復具結證稱：「『阿月』打電話之前，
    丁○○好奇問我『四分之一是多少錢』，我表示24000 元，
    丁○○問我之後，我叫車要上車前，丁○○告訴我『阿月』
    要『32000 』，她說若以32000 給『阿月』，我們二人各分
    4000元。... 『阿月』那天確實要買安非他命... 丁○○與
    阿月講話的內容我不知道，丁○○只是講完電話後問我安非
    他命的行情，... 丁○○與阿月通話，雖然有提及四分之一
    多少，但只是詢問行情，並非買賣的意思」等語（見上開偵
    查卷第81至82頁），已足見被告乙○○於第一次偵訊時所述
    屬實。況共同被告丁○○於第一次偵訊中具結供稱：「96年
    12月25日，『阿月』一整天都在打我0000000000號的行動電
    話，我是到晚上才接到電話，當時我跟乙○○在一起，所以
    就將手機交給乙○○，『阿月』是要問我們有沒有安非他命
    ，乙○○身上沒有，就去跟別人調，後來我去買東西給我朋
    友吃，回來以後，跟乙○○在新莊建安街碰面後，就一起去
    板橋市○○街，要把安非他命交給『阿月』，價錢是乙○○
    直接跟『阿月』談的，我沒有跟『阿月』談到價錢問題」等
    語（見97年度偵字第1436號卷第64頁）。更可見綽號「阿月
    」之成年女子因有意購買安非他命「四分之一」而與被告丁○○聯絡，被告丁○○轉告被告乙○○後，即由被告乙○○
    與「阿月」洽定交易價格為32000 元甚明。再者，被告乙○○於本院羈押訊問中供稱：「我是向綽號『阿奇』的人買扣
    案安非他命，是在晚間9 時許快10點的時候，在新莊洪金寶
    三樓網咖買的，我跟『阿奇』買『四一』，算24000 元，我
    坐計程車就是要跟丁○○去找『阿月』，要準備把毒品給『
    阿月』」等語（見本院96年聲羈字第1288號卷第4 頁）；及
    被告丁○○於該次訊問中亦供稱：「『阿月』一直打電話給
    我，我晚上直接去找乙○○請他幫忙，... 我和乙○○搭計
    程車就是要把毒品拿給『阿月』，『阿月』要我幫忙拿『四
    一』，我就跟她說要32000 元。我去找乙○○的時候，『阿
    月』打電話過來，這時候才講好要賣32000 元」等語（見本
    院96年聲羈字第1288號卷第4 、5 頁），益見被告二人於第
    一次偵訊中所為供述與事實相符。足見被告乙○○、丁○○
    欲將以24000 元之成本所購入之安非他命以32000 元之價格
    販出而從中牟利。
  (二)雖被告乙○○自第二次偵訊起即辯稱：「是丁○○要向『阿
    月』要錢，叫車之前『阿月』打電話給丁○○，丁○○要我
    跟『阿月』講電話，要向她要錢，之後在車內丁○○告訴我
    因為『阿月』欠她錢，所以要找她」云云（見上開偵查卷第
    80至81頁）；而被告丁○○亦於第二次偵訊中辯稱：「『阿
    月』打電話來表示要買毒品，因為她欠我錢，所以我就敷衍
    『阿月』假裝幫她問，其實我沒有幫她問，晚上9 點30分『
    阿月』又打電話來，我把電話交給乙○○回應，只是向要藉
    此機會向『阿月』要錢」云云。然共同被告乙○○於本院審
    理中係證稱：「我有跟丁○○說可以把『阿月』騙出來，是
    說要賣毒品給『阿月』，才能把『阿月』騙出來，『阿月』
    確實有說要買毒品，也有問我價格，我就跟丁○○說，既然
    『阿月』欠錢不還，又要買毒品，不如用這個方法把她騙出
    來」云云（見本院97年8 月7 日審理筆錄第10至11頁）。顯
    已與其於第二次偵訊中所供稱之被告丁○○是到車上才告知
    要去找「阿月」要錢乙節不符。再者，被告丁○○於本院審
    理中固具結證稱：「『阿月』欠了1000多元，我和乙○○搭
    車是要去找她要錢」云云（見本院97年8 月7 日審理筆錄第
    15頁），然就借款之數額及相關細節，僅含糊陳稱為「借了
    1600元或1800元」、「是在『阿月』的住處借錢給她，只知
    道『阿月』的住處要怎麼走，不知道門牌，不知道『阿月』
    的真實姓名，都是打電話與她聯絡」云云（見上述審理筆錄
    第17頁），無法證明該借款之說屬實。況被告丁○○於本院
    審理中復具結證稱：「我和『阿月』很少聯絡，已經很久沒
    有聯絡，借錢很久都沒有還。為警查獲當天，我打電話給『
    阿月』，『阿月』說要下樓」等語（見上述審理筆錄第18頁
    ）。由被告丁○○無法明確陳述借款日期，而對於「阿月」
    之住所、姓名亦一無所知，且借款很久竟均未有聯繫，亦顯
    然悖於常情。是被告乙○○、丁○○此節所辯，無非係事後
    卸責之詞，無足採信。
  (三)而扣案之甲基安非他命，業經送交通部民用航空局航空醫務
    中心鑑定，確認其成分無誤，且驗餘淨重為8.4649公克，此
    有該中心鑑定書1 紙附卷可憑（見97年度偵字第1436號卷第
    134 頁）。參諸毒品交易中所謂「四一」，乃指四分之一台
    兩，扣除分裝袋重量，淨重約為8 至9 公克，而被告乙○○
    、丁○○攜往臺北縣板橋市○○路57號前欲售予「阿月」之
    甲基安非他命重量，即與被告二人所供稱「阿月」所欲購買
    之甲基安非他命數量「四一」相符，益見被告二人於偵訊中
    所為供述與事實相符，自得採為認定之依據。本件事證明確
    ，被告犯行堪予認定。
二、核被告乙○○、丁○○所為，均係犯毒品危害防制條例第4
    條第6 項、第2 項之販賣第二級毒品未遂罪。公訴意旨雖認
    被告二人所犯為同條例第4 條第2 項之販賣第二級毒品既遂
    罪，然按最高法院90年度台上字第1898號判決見解所認，「
    毒品危害防制條例第四條第一、二項所謂販賣行為，不以販
    入後復行賣出為必要，祇要以營利意思之為目的，而有販入
    或賣出二者其一之行為，即足構成；行為人持有第一級或第
    二級毒品，有以主觀上營利售賣意圖而販入第一級或第二級
    毒品，其雖未及賣出，仍應論以販賣第一級或第二級毒品罪
    既遂罪責；或非以營利售賣意圖而販入，或因其他原因而持
    有第一級或第二級毒品，嗣起意圖利售賣，著手於販賣行為
    未及賣出，即應成立販賣第一級或第二級毒品未遂罪責」。
    查被告乙○○係供稱，其於查獲當日晚間9 時至10時間向「
    阿奇」購得扣案之甲基安非他命，然就被告乙○○購入毒品
    甲基安非他命之時，究否具備營利之意圖乙節，被告丁○○
    固於偵訊中供稱：「當天21時許我去找朋友，接到『阿月』
    打電話來說要買毒品，我就敷衍『阿月』，21時30分許『阿
    月』又來電，我就把電話交給乙○○回應」等語（見偵查卷
    第73頁），然於本院羈押訊問時復供稱：「『阿月』打電話
    過來講好價格是32000 元，但我不知道這時乙○○是否已經
    跟『阿奇』拿到毒品」；又於該次訊問中供稱：「在乙○○
    買到毒品前，就已經告訴他要以32000 元賣毒品給『阿月』
    」等語，是尚乏積極證據證明被告乙○○係於與「阿月」約
    定交易價格為32000 元後始向「阿奇」購買毒品，亦無從證
    明被告購入扣案之甲基安非他命係基於營利之意圖，自應為
    被告有利之認定。是公訴意旨所認尚有誤會。被告二人持有
    第二級毒品甲基安非他命之行為，已為販賣未遂之高度行為
    所吸收，不另論罪。其已著手於販毒行為而不遂，為未遂犯
    ，依刑法第25條第2 項規定減輕其刑。被告乙○○曾受如上
    揭事實欄所述之有期徒刑執行完畢，有臺灣高等法院被告前
    案紀錄表1 件在卷可考，其於受有期徒刑之執行完畢後，5
    年以內故意再犯本案有期徒刑以上之罪，為累犯，應依刑法
    第47條第1 項之規定加重其刑（無期徒刑部分不得加重），
    並先加後減之。本院審酌被告二人正值青壯之年，不思努力
    進取，明知毒品對於人之身心健康有嚴重戕害，竟漠視毒品
    之危害性，著手實行本件販賣毒品行為，危害國民身心健康
    及社會風氣，且一再飾詞狡辯，犯罪後之態度非佳，兼衡其
    犯罪之動機、目的、手段、販賣毒品之數量、可得利益等一
    切情狀，量處如主文所示之刑，以資懲儆。扣案之甲基安非
    他命1 包（驗餘淨重8.4649公克）屬第二級毒品，不問屬於
    犯人與否，應依毒品危害防制條例第18條第1 項前段規定宣
    告沒收銷燬之。次按依毒品危害防制條例第19條第1 項前段
    之規定宣告沒收者，以屬於被告所有之供犯罪所用或因犯罪
    所得之物為限（最高法院96年度台上字第2569號判決意旨參
    照）。本件被告丁○○所持門號0000000000號行動電話，為
    共犯丁○○所有，供與「阿月」聯絡販賣毒品之用，應依同
    條例第19條第1 項前段之規定宣告沒收。至扣案之吸食器、
    玻璃管及行動電話2具 （分別為NOKIA 廠牌及DIGITAL 廠牌
    ，含0000000000號、00000 00000 號SIM 卡各1 張），均與
    本案犯行無關，爰不予宣告沒收，併此敘明。
據上論斷，應依刑事訴訟法第299 條第1 項前段，毒品危害防制
條例第4 條第6 項、第2 項、第18條第1 項前段、第19條，刑法
第11條前段、第25條、第47條第1 項、第65條第1 項、第71條第
1項 ，判決如主文。
本案經檢察官王家春到庭執行職務。
中    華    民    國    97    年    10    月    22    日
                  刑事第二十庭  審判長法  官  汪怡君
                                      法  官  楊仲農
                                      法  官  楊筑婷
上列正本證明與原本無異。
如不服本判決，應於判決送達後十日內敘明上訴理由，向本院提
出上訴狀（應附繕本），上訴於臺灣高等法院。
                                      書記官  田世杰
中    華    民    國    97    年    10    月    22    日
附錄本案論罪科刑法條全文：
毒品危害防制條例第4 條：
製造、運輸、販賣第一級毒品者，處死刑或無期徒刑；處無期徒
刑者，得併科新臺幣一千萬元以下罰金。
製造、運輸、販賣第二級毒品者，處無期徒刑或七年以上有期徒
刑，得併科新臺幣七百萬元以下罰金。
製造、運輸、販賣第三級毒品者，處五年以上有期徒刑，得併科
新臺幣五百萬元以下罰金。
製造、運輸、販賣第四級毒品者，處三年以上十年以下有期徒刑
，得併科新臺幣三百萬元以下罰金。
製造、運輸、販賣專供製造或施用毒品之器具者，處一年以上七
年以下有期徒刑，得併科新臺幣1 百萬元以下罰金。
前五項之未遂犯罰之。


司法院資訊處製作；財團法人民間司法改革基金會備份。
